臺灣新竹地方法院刑事判決　　　　　　　　　　　　　　九十年度易字第五七五號
　　公　訴　人　臺灣新竹地方法院檢察署檢察官
　　被　　　告　戊○○
　　選任辯護人　楊隆源律師
右列被告等因妨害自由案件，經檢察官提起公訴（八十九年度偵字第六一一九號），
本院判決如左：
    主  文
戊○○無罪。
    理  由
一、公訴意旨略以：被告戊○○與告訴人乙○○平日比鄰而居，被告於民國八十五年
    七月間在新竹市○○里○○路二一九巷六二號（起訴書誤載為六四號）搭建鐵皮
    屋，為搭蓋之便，被告將其與告訴人共用牆壁之水管作些許調整，使水管其中部
    分彎曲至告訴人住處，影響告訴人之權益，告訴人屢次向被告反應要求改善，均
    未獲回應，嗣於八十五年七月間某日，告訴人再度向被告抗議其作法時，被告竟
    手握拳頭，作勢要打人之狀態，並向告訴人恫稱：「誰怕誰啊？」等語，使高齡
    八十餘歲之告訴人心生恐懼，致生危害於安全，因認被告涉犯刑法第三百零五條
    之恐嚇罪嫌等語。
二、按犯罪事實應依證據認定之，無證據不得推定其犯罪事實；又不能證明被告犯罪
    者，應諭知無罪之判決，刑事訴訟法第一百五十四條、第三百零一條第一項分別
    定有明文。又告訴人之告訴，係以使被告受刑事訴追為目的，是其陳述是否與事
    實相符，仍應調查其他證據以資審認；即告訴人之指訴係以使被告入罪為目的，
    故多作不利於被告之陳述，自不得以其指訴為被告犯罪之唯一證據，仍必須調查
    其他證據證明告訴人之指訴與事實相符，始可採為證據。再被害人之陳述如無瑕
    疵，且就其他方面調查又與事實相符，固足採為科刑之基礎，倘其陳述尚有瑕疵
    ，則在未究明前，遽採為論罪科刑之依據，即難認適法，最高法院著有五十二年
    台上字第一三００號、六十一年台上字第三Ｏ九九號判例等可資參照。再認定不
    利於被告之事實，須依積極證據，苟積極證據不足為不利於被告事實之認定時，
    即應為有利於被告之認定，更不必有何有利之證據，最高法院四十年台上字第八
    六號判例可資參照。
三、本件公訴人認被告涉犯上開恐嚇罪，無非以右開事實業據告訴人指訴甚詳，且證
    人即告訴人之配偶丙○○○亦證稱確有此事等情，故認告訴人應非空言指訴，以
    為主要論據。
四、訊之被告堅詞否認有上開恐嚇之犯行，選任辯護人亦為被告辯護稱：告訴人先後
    所指恐嚇時間相差一年之久，有所矛盾，又縱依告訴人所述，被告若僅是手握拳
    頭、口說：「誰怕誰」，顯然並未以加害他人生命、身體、自由、名譽、財產之
    事通知，客觀上並未構成威脅，足見告訴人並未因上開言詞、舉動而產生畏怖心
    理。
五、告訴人對於公訴意旨所認之事實雖指訴不移，惟查：
（一）告訴人於八十九年十月二十四日上午十時二十分在台灣新竹地方法院檢察署初
      次按鈴申告時係稱：「戊○○是鄰居三年前開始因蓋鐵皮屋有部分佔用我之土
      地，我客氣跟他說改善就好，他用打架之方式雙手握拳嘴巴唸你來看誰怕誰‧
      ‧（問：三年來有無打到你？）沒有。（對你之言行你有無懼怕？）我有至派
      出所報案」（見八十九年度偵字第六一一九號卷第三頁）。然查，八十九年十
      月二十四日回溯三年前，應係八十六年間，並非公訴意旨所載之八十五年七月
      。告訴人雖於第四次偵訊（即九十年三月十五日）以降各次訊問時改口遭被告
      恐嚇之時點係八十五年七月。惟衡諸常情，人之記憶於事發之際最為鮮明，嗣
      後則隨著時間之經過而逐漸模糊，告訴人初次按鈴申告時，依其所述，距離遭
      恐嚇之時達三年之久，告訴人對此一時點尚指訴歷歷，而告訴人第四次偵訊較
      初次按鈴申告復歷經近五個月之時間，距離真正事發之日更遠，告訴人反而得
      以確定係八十五年七月間，此與常情尚有無法勾稽之處，從而，告訴人之指訴
      已非毫無瑕疵。其次，告訴人雖指稱八十五年七月間某日遭被告恐嚇後，其向
      新竹市第一分局北門派出所報案，然經本院函詢結果，北門派出所於八十五年
      七月間並未受理告訴人之報案，此有新竹市警察局第一分局九十一年三月十二
      日竹市警一分刑字第０九一００一二五０八號函在卷可查。嗣本院將新竹市警
      察局第一分局此揭函文提示予告訴人後，告訴人雖改稱八十五年七月報案時受
      理之警員丁○○對其勸說：「年紀大了，回去吧！」，故派出所未受理云云（
      見本院九十一年八月十二日訊問筆錄）。惟證人即丁○○警員於九十一年九月
      六日庭訊時結證稱其係八十九年九月十三日始至北門派出所任職，先前並未在
      北門派出所支援，亦無受理告訴人之報案後勸其返家之情事；告訴人則於該次
      庭訊改稱八十五年七月報案時，處理之警員並非證人丁○○，係另不知名之警
      員（均見本院九十一年九月六日訊問筆錄）；經本院再函第一分局北門派出所
      ，該所於八十五年七月間是否有告訴人前往報案稱被告對其施以恐嚇，經該所
      警員勸導返家而未留下報案紀錄之情形，北門派出所所長則函覆稱：因本案時
      間已久，該所同仁調動頻繁，經詢對本案無印象，又檢視該所八十五年七月份
      「民眾報案登記簿」，亦無告訴人報案紀錄可稽，亦有九十一年十月二十一日
      報告書一紙附卷足憑。是以，告訴人所稱其於八十五年七月間遭被告恐嚇後向
      北門派出所報案，經警員勸導返家而無報案紀錄等情，尚難遽信。
（二）告訴人於第四次偵訊時復指稱：「八十五年七月他（指被告）的鐵皮屋開始蓋
      好後，他的鐵皮屋蓋到我們公用的牆上，我本來透過里長講過他，我請他改善
      排水管的部分，他用拳頭對著我說誰怕誰‧‧」（見八十九年度偵字第六一一
      九號卷第十八頁反面）。然經本院訊問證人即被告、告訴人二人住處所屬之新
      雅里里長胡金意是否於八十五年七月間曾處理被告與告訴人間之糾紛，證人胡
      金意結證稱：迄九十一年一月為止，其擔任新雅里里長已有十年，八十七、八
      十八年間告訴人檢舉被告之房子頂樓加蓋係違章建築，建管單位要拆除時，其
      在現場，當時被告之配偶生病送醫所以暫緩拆除，八十九年間告訴人曾說被告
      帶了一群人恐嚇他，但未說被告講了什麼話，其係事後去處理的，告訴人並未
      提到更早之前被告有無恐嚇他，其去處理之經過情形僅如此（見本院九十一年
      一月四日訊問筆錄）。查證人胡金意身為新雅里里長，與兩造並無恩怨嫌隙，
      其所述應無偏頗之虞，依其證言，尚難肯認告訴人所指八十五年七月間曾延請
      里長處理住宅糾紛一節為真，告訴人之指訴，尚難謂與事實相符。
（三）證人丙○○○雖於偵、審中證稱八十五年七月間，其與被告站在被告家門口，
      被告對告訴人說：「你進來誰怕誰」，還手握拳頭假裝要打人，其趕緊將告訴
      人拉住等語，核與告訴人之指訴大致相合。惟證人丙○○○係告訴人之配偶，
      業據其與告訴人陳述在卷，並經本院當庭調閱渠等之國民身分證查核無訛，則
      證人丙○○○與告訴人之利害一致且關係匪淺，尚須調查其他證據，始得將其
      之證詞採為不利於被告之認定。經查，告訴人陳稱被告施以恐嚇之同日下午，
      被告與證人即其表親甲○○曾至告訴人位於新竹市○○路二一九巷六四號住處
      ，證人甲○○責怪告訴人打擾被告之生活，搞得大家不愉快等語（見本院九十
      一年一月四日訊問筆錄），則被告對告訴人恐嚇之時點，依告訴人所陳應係某
      日白天，且同日下午被告偕證人甲○○復一同至告訴人前述住處。但證人丙○○○對此先證稱告訴人遭恐嚇之同日下午，證人甲○○係單獨至告訴人家中，
      還說違建沒什麼等語，後經本院詢以：「八十五年七月被告手握拳頭假裝要打
      得那次有沒有其他人在場？」，證人丙○○○改口：「只有我，被告他太太在
      被告家中，那時是晚上鄰居都沒有出來，甲○○是隔一天才來我家」（均見本
      院九十一年一月四日訊問筆錄）。綜合上情以觀，被告恐嚇之時間究係白天或
      晚上？同日下午被告有無偕同證人甲○○一同赴告訴人住處？告訴人與證人丙○○○先後所陳，均有差異，證人丙○○○之證詞實難謂無瑕疵。況且，證人
      甲○○於本院證稱其僅於八十六年夏天，應告訴人之請，赴告訴人住處一次（
      見本院九十一年二月十八日訊問筆錄），亦與告訴人、證人丙○○○所述相左
      ，益徵證人丙○○○不利於被告之證詞，尚不得遽採。
（四）綜上所述，公訴人所舉告訴人之指訴及證人丙○○○之證詞，均尚無從確認告
      訴人之指訴與事實相符，告訴人之指訴容有疑義，而本院自各方面調查，亦無
      法證實被告確有對告訴人為恐嚇行為，是本院對被告是否確有為恐嚇犯行，存
      有合理性之懷疑。此外，復查無其他積極證據足資認定被告有公訴人所指之恐
      嚇犯行，揆諸前揭判例意旨，自應對被告為無罪判決之諭知，以免冤抑。
據上論斷，應依刑事訴訟法第三百零一條第一項，判決如主文。
本案經檢察官陳榮林到庭執行職務。
中      華      民      國    九十一    年      十      月    三十一    日
                                臺灣新竹地方法院刑事第一庭
                                    法  官  李珮瑜
右正本證明與原本無異。
如不服本判決，應於判決送達後十日內向本院提出上訴狀（應附繕本），上訴於台灣
高等法院。
                                    書記官  龔紀亞
中      華      民      國    九十一    年      十      月    三十一    日
